【裁判字號】    99,監宣,28
【裁判日期】    990716
【裁判案由】    監護宣告
【裁判全文】
臺灣苗栗地方法院民事裁定              99年度監宣字第28號
聲  請  人  丙○○
相  對  人  乙○○
關  係  人  丁○○○
            甲○○
上列聲請人聲請對相對人為監護宣告事件，本院裁定如下：
    主  文
宣告相對人乙○○（民國58年8月26日出生，身分證統一編號：
Ｚ000000000號）為受監護宣告之人。
選定丁○○○（民國26年12月24日出生，身分證統一編號：Ｚ000
000000號）為受監護宣告之人之監護人。
指定甲○○（民國43年5 月1 日出生，身分證統一編號：Ｚ00000
0000號）為會同開具財產清冊之人。
程序費用由受監護宣告之人負擔。
    理  由
一、按對於因精神障礙或其他心智缺陷，致不能為意思表示或受
    意思表示，或不能辨識其意思表示之效果者，法院得因本人
    、配偶、四親等內之親屬、最近1 年有同居事實之其他親屬
    、檢察官、主管機關或社會福利機構之聲請，為監護之宣告
    ，民法第14條第1 項定有明文。
二、本件聲請意旨略以：聲請人丙○○為相對人之兄，相對人自
    幼即罹患唐氏症，雖經送醫診治，均無起色，為極重度智能
    障礙之人，無法處理自己事務，為此請求宣告相對人為受監
    護宣告之人等語，並提出戶籍謄本、中華民國殘障手冊影本
    等件為證。本院於99年6 月9 日實施鑑定程序，並於鑑定人
    即大千綜合醫院何仁琦醫師前訊問相對人，相對人對本院之
    詢問均無法正確回答，鑑定人並當場表示相對人在1 歲時經
    鑑定為唐氏症，目前無語言及接受指令的反應，至於日常生
    活如吃飯、洗澡、穿衣、大小便都可以自理等語，有勘驗筆
    錄在卷可稽。另經鑑定人鑑定結果，認為：相對人自幼起因
    智能障礙而自理功能差，學習力差，未就學，不識字，語言
    能力差，洗澡、吃飯、穿衣及大小便尚可簡單自理，並領有
    極重度智能障礙手冊，目前在家中由家人照顧，其日常生活
    之表達、理解能力，及判斷力、定向感、記憶力、抽象思考
    及專注力皆明顯受損，其精神狀況已達心神喪失之程度，符
    合監護宣告條件等語，此有大千綜合醫院南勢分院簡易精神
    鑑定報告書1 份在卷可稽。綜上情形，堪認相對人確已達不
    能為意思表示或受意思表示之狀態。爰依首開規定，宣告相
    對人為受監護宣告之人。
三、又按受監護宣告之人應置監護人，法院為監護之宣告時，應
    依職權就配偶、四親等內之親屬、最近1 年有同居事實之其
    他親屬、主管機關、社會福利機構或其他適當之人選定1 人
    或數人為監護人，並同時指定會同開具財產清冊之人，法院
    為前項選定及指定前，得命主管機關或社會福利機構進行訪
    視，提出調查報告及建議，監護之聲請人或利害關係人亦得
    提出相關資料或證據，供法院斟酌，法院選定監護人時，應
    依受監護宣告之人之最佳利益，優先考量受監護宣告之人之
    意見，審酌一切情狀，並注意下列事項：一、受監護宣告之
    人之身心狀態與生活及財產狀況。二、受監護宣告之人與其
    配偶、子女或其他共同生活之人間之情感狀況。三、監護人
    之職業、經歷、意見及其與受監護宣告之人之利害關係。四
    、法人為監護人時，其事業之種類與內容，法人及其代表人
    與受監護宣告之人之利害關係，民法第1110條、第1111條、
    第1111條之1 分別定有明文。末按監護宣告之裁定，應同時
    選定監護人及指定會同開具財產清冊之人，並附理由，民事
    訴訟法第604 條第1 項亦有明文規定。本院審酌關係人，即
    相對人之母丁○○○身體健康情況尚可，且有意願擔任相對
    人之監護人，並與相對人同住，長期負起照顧相對人之責，
    其與相對人間感情融洽，相對人長期以來亦習慣由丁○○○
    照料之事實，復參酌苗栗縣政府訪視調查報告，認為：本件
    聲請目的係為辦理相對人之父廖錦芳之遺產繼承事宜，其聲
    請動機單純且必要；聲請人為相對人之兄，雖現居中壢，然
    時常回家探望相對人及其母丁○○○，丁○○○目前與相對
    人同住，其身體情況尚佳，每天仍務農至山上農地種植水果
    ，相對人受其照顧之情況良好，居家環境堪稱整齊清潔，而
    相對人之叔叔甲○○亦對相對人照顧有加，至於相對人之3
    位姊姊廖碧霞、廖碧雲、廖翊晴則因已出嫁，平常較少回家
    探望相對人及丁○○○，故聲請人、丁○○○、廖碧霞、廖
    碧雲、廖翊晴等人均同意由丁○○○擔任相對人之監護人，
    並由甲○○擔任會同開具財產清冊之人，本案亦評估如由丁
    ○○○擔任監護人，由甲○○擔任會同開具財產清冊之人並
    無不妥等語，另相對人之母丁○○○、其餘兄弟姊妹，即聲
    請人、廖碧霞、廖碧雲、廖翊晴等5 人，均同意由丁○○○
    擔任相對人之監護人，由甲○○擔任會同開具財產清冊之人
    等情，亦有上開5 人之同意書、戶籍謄本及印鑑證明書5 份
    可稽，此外另有甲○○本人之同意書、戶籍謄本及印鑑證明
    書1 份為據，足認由丁○○○擔任相對人之監護人，應可善
    盡保護相對人權益之責任。另甲○○為相對人之叔叔，其有
    意願擔任會同開具財產清冊之人亦如上述。綜上，爰依前揭
    規定，選定丁○○○為相對人之監護人，併指定甲○○為會
    同開具財產清冊之人。
四、依民事訴訟法第608 條第1 項，裁定如主文。
中    華    民    國    99    年    7     月    16    日
                  家事法庭   法  官  潘進順
以上正本係照原本作成。
如不服本裁定關於選定監護人及指定會同開具財產清冊之人等部
分，應於送達後10日內向本院提出抗告狀，並應繳納抗告費新臺
幣1000元；其餘關於宣告監護部分，不得抗告。
                             書記官  劉文倩
中    華    民    國    99    年    7     月    16    日

司法院資訊處製作；財團法人民間司法改革基金會備份。
